臺灣橋頭地方法院刑事裁定　
111年度聲字第527號
聲明異議人  
即  受刑人  江永松


上列聲明異議人即受刑人因公共危險案件，對於臺灣橋頭地方檢
察署檢察官之執行指揮（111年度執字第1696號），聲明異議，
本院裁定如下：
    主  文
聲明異議駁回。
    理  由
一、聲明異議意旨略以：聲明異議人即受刑人江永松(下稱異議
    人) ，確有5犯酒駕，但前次酒駕是民國106年12月26日所犯
    ，再前次為105年9月26日所犯，異議人5年內僅2次酒駕，3
    年內亦僅2次酒駕，本案不符合臺灣高等法院檢察署「統一
    酒駕再犯發監標準」，請求得易科罰金。此外，異議人要照
    顧年邁生病之父親，如入監執行，父親生命如有風中殘燭，
    並提出診斷證明書、中低收入老人生活津貼、清寒證明等文
    件。
二、按犯最重本刑為5年以下有期徒刑以下之刑之罪，而受6月以
    下有期徒刑或拘役之宣告者，依刑法第41條第1項規定，固
    得易科罰金。但易科罰金，難收矯正之效或難以維持法秩序
    者，不在此限。又依前項規定得易科罰金而未聲請易科罰金
    者，以及受6月以下有期徒刑或拘役之宣告，而不符前項易
    科罰金之規定者，依同條第2項、第3項規定，固均得易服社
    會勞動。然因身心健康之關係，執行顯有困難者，或易服社
    會勞動，難收矯正之效或難以維持法秩序者，不適用之，同
    條第4項亦定有明文。上開易刑處分之否准，係法律賦予檢
    察官指揮執行時之裁量權限，執行檢察官自得考量受刑人之
    實際情況，是否有難收矯正之效或難以維持法秩序，以作為
    其裁量是否准予易科罰金或易服社會勞動之憑據，非謂一經
    判決宣告易科罰金之折算標準，執行檢察官即應為易科罰金
    或易服社會勞動之易刑處分。又所謂「難收矯正之效」及「
    難以維持法秩序」，乃立法者賦與執行檢察官得依具體個案
    ，考量犯罪特性、情節及受刑人個人特殊事由，審酌應否准
    予易刑處分之裁量權，檢察官就此項裁量權之行使，僅於發
    生裁量瑕疵之情況，法院始有介入審查之必要，倘檢察官之
    執行指揮，其程序上已給予受刑人就其個人特殊事由陳述意
    見之機會（包括在檢察官未傳喚受刑人，或已傳喚受刑人但
    受刑人尚未到案前，受刑人先行提出易科罰金聲請等情形）
    ，實體上並已就包含受刑人所陳述關於其個人特殊事由在內
    之刑法第41條第1項但書或第4項所指情形予以衡酌考量，則
    難認其裁量權之行使有何違法或不當可言。易言之，執行檢
    察官就受刑人是否確因易科罰金或易服社會勞動，而有難收
    矯正之效，或難以維持法秩序之情事，有裁量判斷之權限，
    法院僅得審查檢察官裁量時其判斷之程序有無違背法令、事
    實認定有無錯誤、其審認之事實與刑法第41條第1項但書、
    第4項之裁量要件有無合理關連、有無逾越或超過法律規定
    之範圍等問題，原則上不宜自行代替檢察官判斷受刑人有無
    上開情事。倘執行檢察官經綜合評價、衡酌後，仍認受刑人
    有上開不適宜為易刑處分之情形，而為否准受刑人易科罰金
    或易服社會勞動之執行命令，則屬執行檢察官裁量權之合法
    行使範圍，自不得任意指為違法或不當（最高法院110年度
    台抗字第1188號裁定意旨參考)。
三、經查：
  ㈠異議人因公共危險案件，經本院以111年度交簡字第296號判
    決處有期徒刑5月，併科罰金新臺幣（下同）3萬元，有期徒
    刑如易科罰金，罰金如易服勞役，均以1,000元折算1日確定
    ，有前開判決、臺灣高等法院被告前案紀錄表各1份附卷足
    參。該案確定後，移送臺灣橋頭地方檢察署（下稱橋頭地檢
    署）執行，檢察官於易科罰金案件初核表、得易服社會勞動
    案件審查表上分別記載：「1.歷年5犯，自104年起，於105
    、106、107年間均有酒駕案件，足認准許易科罰金，顯難收
    矯正之效。2.依據法務部新標準，亦屬不得易科罰金之案件
    」、「擬不准其易服社會勞動」等語，並於111年4月27日傳
    喚異議人於111年5月18日報到，橋頭地檢署執行傳票命令並
    記載：「酒駕歷年五犯，不准易科罰金及社會勞動，發監執
    行」等語。嗣後異議人具狀敘明上開家庭情況稱：父親將陷
    於無人照顧日常生活起居之險境，令人十分憂心等語，並提
    出上開診斷證明書、中低收入老人生活津貼、清寒證明等文
    件。橋頭地檢署仍維持原決定並以111年5月11日橋檢信岩11
    1執聲他413字第1119018766號函覆異議人，業經本院調閱橋
    頭地檢署111年度執字第1696號、111年度執聲他字第413號
    執行卷宗核閱無誤，此部分事實應可確定。
  ㈡該執行傳票命令雖係執行前之通知，然對異議人而言，已具
    執行指揮之性質，與執行指揮書無異，自得向法院聲明異議
    ，先行說明。另就程序方面，上開執行過程中，足見檢察官
    於指揮執行時，已有給予異議人充裕時間以陳述意見之機會
    ，異議人實際上業已具狀陳述意見，橋頭地檢署嗣後仍做出
    相同之決定，堪認就程序上已符合正當法律程序。
  ㈢法務部雖於102年6月19日發布新聞稿，公布「統一酒駕再犯
    發監標準」，惟臺灣高等檢察署現明確揭示，認酒駕案件之
    受刑人若屬3犯（含）以上者，應予審酌是否屬刑法第41條
    第1項但書所定「難收矯正之效或難以維持法秩序」之情形
    ，而不准易科罰金，若准予易科罰金者，應送請該署檢察長
    複核以資慎重，並經法務部准予備查，此有臺灣高等檢察署
    111年2月23日檢執甲字第11100017350號函、法務部111年3
    月28日法檢字第11104508130號函各1紙在卷可參，嗣後臺灣
    高等檢察署亦將此規定函令所屬各級檢察署，亦有111年4月
    1日檢執甲字第11100047190號函1份在卷可參，是異議人所
    提及之規定，已有修改，異議人於104至110年間共5犯不能
    安全駕駛，此有上開前案紀錄表1份在卷可佐，符合前揭從
    嚴審查之新標準，異議人仍執原審查基準，並非可採。況且
    原審查基準並未排除檢察官依個案為適法裁量之權利，縱被
    告非屬5年內3犯之情形，各級執行檢察官仍可審酌具體個案
    後，決定從嚴或從寬審查是否得易科罰金之標準，以達遏止
    社會上酒駕風氣之目的，無法遽認有何不當或違法。
  ㈣如上所述，法律賦予執行檢察官得以審酌是否准予易科罰金
    或易服社會勞動而具有裁量權限，本院僅得審查檢察官裁量
    時其判斷之程序有無違背法令、事實認定有無錯誤、其審認
    之事實與刑法第41條第1項但書、第4項之裁量要件有無合理
    關連、有無逾越或超過法律規定之範圍等問題，不得任意指
    檢察官之決定為違法或不當，檢察官已敘明其理由，足認檢
    察官並非恣意裁量，也沒有逾越法律之規定，自難以認為不
    當或違法。
  ㈤再者，近年來酒後駕車造成重大傷亡之事件頻傳，社會對於
    酒後駕車行為應予嚴懲已有高度共識，異議人為智識經驗正
    常之成年人，對上情自難諉為不知。異議人就不能安全駕駛
    第3犯即臺灣高雄地方法院105年度交簡字第4307號、第4犯
    即本院107年度交簡字第235號2案已入監服刑，於108年8月1
    9日執畢出監，此有上開前案紀錄表1份在卷可查，此次卻於
    110年12月4日再犯不能安全駕駛，顯見縱使入監服刑，也完
    全無法讓異議人記取教訓，其無視於其他用路人生命安全之
    態度及惡性實昭然若揭，所為具高度危險性並嚴重侵害法秩
    序，又怎麼能期待本案藉易科罰金或易服社會勞動即可維持
    法秩序或收矯治之效。
  ㈥至於聲明異議意旨雖復以其家庭狀況作為其主張檢察官之執
    行指揮違法不當之依據。經查，是否符合「難收矯正之效」
    、「難以維持法秩序」之不准易科罰金、易服社會勞動要件
    ，核與受刑人有無身體、教育、職業、家庭等執行困難事由
    無涉。而現行刑法第41條第1項有關得易科罰金之規定，已
    刪除「因職業、家庭等事由，執行顯有困難」之規定，亦即
    執行檢察官考量是否准受刑人易科罰金、易服社會勞動時，
    已不須考量受刑人是否因職業、家庭等事由致執行顯有困難
    ，而僅須考量受刑人如不接受有期徒刑或拘役之執行，是否
    難收矯正之效，或難以維持法秩序，以作為其裁量是否准予
    易科罰金或易服社會勞動之依據，倘其未濫用權限，自不得
    任意指摘為違法（最高法院103年度台抗字第45號裁定意旨
    參照），是檢察官於本案裁量時自無庸考慮異議人之家中情
    況，異議人即無從以其有年邁父親需照顧，而指摘檢察官之
    裁量有所違誤。
四、綜上所述，本案業據執行檢察官具體說明不准予易科罰金、
    易服勞役之理由，且未有逾越法律授權、專斷等濫用權力之
    情事，又就聲明異議意旨所述各情，本院審酌均難認檢察官
    執行之指揮有何違法或不當，異議人之聲請為無理由，應予
    駁回。　　
五、依刑事訴訟法第486條，裁定如主文。 
中　　華　　民　　國　　111 　年　　6 　　月　　30　　日
                  刑事第五庭    法　官  黃志皓
以上正本證明與原本無異。
如不服本裁定，應於送達後5日內，向本院提出抗告狀。
中　　華　　民　　國　　111 　年　　6 　　月　　30　　日
                                書記官  曾小玲